【裁判字號】    90,訴,3126
【裁判日期】    920730
【裁判案由】    殺人未遂等
【裁判全文】
臺灣高雄地方法院刑事判決                        九十年度訴字第三一二六號
    公  訴  人  臺灣高雄地方法院檢察署檢察官
    被      告  丁○○
    指定辯護人  本院公設辯護人  庚○○
右被告因殺人未遂等案件，經檢察官提起公訴（九十年度偵字第五七八四號），本院
判決如左：
    主  文
丁○○殺人，未遂，處有期徒刑伍年貳月。又未經許可，持有手槍，處有期徒刑伍年
貳月，併科罰金新臺幣拾萬元，罰金如易服勞役，以新臺幣玖佰元即銀元佰元折算
壹日。扣案之德國ＷＡＬＴＨＥＲ廠製Ｐ９９型制式口徑九mm制式半自動手槍壹支（
含彈匣壹個，槍枝管制編號：0000000000號）及制式口徑９mm手槍子彈伍
發，均沒收。應執行有期徒刑拾年，併科罰金新臺幣拾萬元，罰金如易服勞役，以新
臺幣玖佰元即銀元佰元折算壹日。扣案之德國ＷＡＬＴＨＥＲ廠製Ｐ９９型制式口
徑九mm制式半自動手槍壹支（含彈匣壹個，槍枝管制編號：0000000000號
）及制式口徑９mm手槍子彈伍發，均沒收。
    事  實
 一、丁○○於民國八十九年五、六月間，在台東市○○路一八○號，以新台幣（下
     同）三十五萬元之價格，向王鳳吉（業經檢察官另為不起訴處分）購買具殺傷
     力之德國ＷＡＬＴＨＥＲ廠製Ｐ９９型制式口徑九mm半自動手槍乙把（槍身號
     碼ＷＡＬＴＨＥＲ007531，槍枝管制編號0000000000）及制式口徑９mm手槍子
     彈九發〔槍底標記均為ＧＦＬ．ＬＵＧＥＲ９mm〕，而未經許可持有前開手槍
     及子彈。嗣甲○○（另為不起訴處分）於八十九年十一月二十七日凌晨二時許
     ，偕同陳惠如外出時，巧遇李明河並遭其消遣：「你是有老婆的人，還在外面
     拈花惹草」等語，而與李明河發生爭吵及肢體衝突，甲○○因此心懷怨懟，遂
     邀集戊○○（業經檢察官不起訴處分）及丁○○，各自攜帶兇器去找李明河論
     「輸贏」（即鬥毆之意）。丁○○應允後，即先行返家將上開德國制式九○手
     槍及子彈預藏於身，旋於同日凌晨三時許，與各自攜帶乙支鐵棍之甲○○及戊○○二人，分前往台東縣台東市○○路四六一號丙○○住處會合，未料渠等住
     屋內欲尋找李明河理論未果，又不滿丙○○一再表示，時間已晚，不要在其家
     中吵醒小孩，請其三人離開其住處，而發生言語衝突推擠之事，其等於被丙○○請出屋外，丙○○隨後逕自返回屋內，並在坐在屋內客廳泡茶處面對屋外之
     座位上，繼續與友人泡茶，未加理會其三人，丁○○竟因而心生不滿，盛怒之
     下，明知屋內除丙○○外，尚有丙○○之友人己○○在客廳泡茶，竟取出前開
     德國制式九○手槍，指向丙○○位於屋內客廳泡茶處，適甲○○及戊○○二人
     見狀，連向丁○○表示不要生事，經其二人制止無效，丁○○仍本於縱令殺死
     對方亦不違背其本意之不確定殺人故意，在丙○○住處臨仁二路門前約六、七
     公尺處之路中間，隔著玻璃瞄準丙○○坐位處射擊子彈一發，幸因丙○○住處
     大門玻璃為十二釐米強化玻璃，且為打開之狀態，故呈兩扇門並列，致子彈只
     貫穿第一扇玻璃門之強化玻璃，丙○○始能倖免於難，而未造成傷亡之結果。
     甲○○見狀，制止不及，倏倉促偕同丁○○、戊○○逃逸他去。嗣為警在丙○○住處，扣得丁○○槍擊後遺留在現場之彈頭及彈殼各一個，其後復循線將丁○○逮捕，並扣得上開德國制式九○手槍乙把（含彈匣一個）及制式口徑九Ｍ
     Ｍ子彈八顆。
 二、案經台東縣警察局台東分局報告臺灣台東地方法院檢察署呈請臺灣高等法院檢
     察署檢察長核轉臺灣高雄地方法院檢察署偵辦後提起公訴。
    理  由
一、訊據被告丁○○固坦承有未經許可持有如事實所述之制式手槍及子彈，並持之前
    往告訴人丙○○住處後擊發一子彈等情不諱，惟矢口否認其擊發子彈時具有不確
    定殺人之犯意，辯稱：伊是一時氣憤，而欲給李明河一個警告云云；惟查，(1)被
    告所涉違反槍砲彈藥刀械管制條例罪部分：
      前開手槍係德國ＷＡＬＴＨＥＲ廠製Ｐ９９型制式口徑九mm半自動手槍（槍身
      號碼ＷＡＬＴＨＥＲ007531，槍枝管制編號0000000000），管內具有陸條右旋
      來復線，機械性能良好，可擊發子彈，認具殺傷力；另送驗制式手槍子彈八顆
      〔試射三顆〕，認均係制式口徑９ｍｍ（彈底標記均為ＧＦＬ．ＬＵＧＥＲ９
      mm〕，認均具殺傷力，此有內政部警政署刑事警察局八十九年十二月十八日刑
      鑑字第一九六三五三號鑑驗通知書一紙在卷可；而該槍枝管制編號手槍試射之
      彈殼，經與告訴人丙○○住處遭槍擊案證物，已擊發制式口徑９mm彈殼（彈底
      標記ＧＦＬ．ＬＵＧＥＲ９mm〕一顆與丁○○持有制式手槍試射之彈殼比對結
      果，其彈底紋痕特徵相吻合，認係由該槍枝所擊發，亦有內政部警政署刑事警
      察局八十九年十二月二十一日刑鑑字第一九九二０三號鑑驗通知書一紙可稽，
      是被告之自白持有制式槍彈部分核與告訴人丙○○指訴暨證人甲○○、戊○○
      二人證述情節相合，復有手槍一支（含彈匣一個）、子彈八發、已擊發彈頭暨
      彈殼各一個等物扣案可資佐證。是被告此部分自白核與事實相符，堪信為真實
      。
    (2)被告所涉殺人未遂罪部分：
      １、右揭事實業據告訴人丙○○迭次於警訊、偵查及本院訊問時指訴：
          「甲○○、戊○○二人均是帶棍棒，丁○○是在屋外時才拔槍」「丁○○
          拔槍時，叫我交出李明河」「我向他們說有什麼事，明天再說，我即回屋
          內坐在面對大門處坐了二分鐘才聽到槍聲」「子彈是朝伊坐的方向射擊，
          我家中玻璃是透明的，是強化玻璃，第一層玻璃被打破」等語〔高雄地檢
          署九十年度偵字第五七八四號〕；「當天他們要來找大寶〔即李明河〕，
          我跟他們說大寶已回家，丁○○很生氣，在我家門外拿出槍出來，我不理
          會走向屋內，結果聽到槍響一聲，當時甲○○、戊○○二人在旁勸阻」等
          語〔台東地檢署八十七年偵字一二四五八號偵查卷第三十三、三十四頁〕
          ；「甲○○、丁○○、戊○○到我家要找李明河，三個一起進去，我一直
          跟他們解釋有什麼事情明天再談，在客廳大約談了二分鐘，我跟他們說小
          孩在家中，有事明天再來，因為他們口氣不好，所以我就跟他們說先回去
          ，明天再說，他們就半推半就往門口走。我們到外面談，他們三個很氣憤
          是口氣氣氛不好，好像是要找人算帳的意思。他們三人到門口之後我講的
          他們三人聽不進去在門口講了大約五分鐘，當天丁○○有點醉意，丁○○
          向我挑性非找到李明河不可，有點肢體動作，我就轉身回客廳泡茶，不理
          他們，之後就聽到槍聲，我就本能的閃避。〔詳本院九十一年七月四日、
          九十二年四月十四日訊問筆錄〕；核與證人己○○證稱：當天其與丙○○
          面對面坐著，我背對馬路，丙○○正對馬路等語，證人甲○○證稱：我不
          知道丁○○有槍，他拿槍出來時，大家都有阻止他等語〔見本院九十一年
          十二月十六日訊問筆錄〕，證人戊○○證稱：丁○○持槍時，伊有制止，
          但突然間就有槍聲等語大致相符〔見台東地檢署八十七年字第一二四五八
          號卷第八頁〕，顯可認被告當日實係見其友人甲○○多次遭李明河以言語
          相譏，而深感不滿，自家中持帶制式槍彈，前往李明河平日好友即丙○○
          住處，欲找李明河理論，卻因未遇李明河，而又遭丙○○請出門外且未多
          加理會，即心生不滿盛怒之下，在丙○○位於仁二路門口前六、七公處，
          自腰身處起出手槍，指向丙○○位於屋內客廳泡茶處射擊一槍等情，應可
          認定。
      ２、又告訴人丙○○陳訴：仁二路約十五公尺，槍響後，伊起來見丁○○站在
          馬路中央，距其家門口約有六、七公尺遠，如果不是家中防彈玻璃的話，
          當時伊可能就中彈了等語，核與證人乙○○即台東分局刑事組鑑識組組長
          到院證稱：玻璃被射擊到的地方產生許多同心圓，只有損害到第一片強化
          玻璃，強化玻璃厚度是十二釐米，第二片強化玻璃是產生凹陷的彈痕，所
          以第二面的強化玻璃沒有被貫穿，但是依照玻璃的彈道痕跡沒有辦法判斷
          出來射擊的距離遠近，但是可以確定被告當時是站在仁二街上，由外朝內
          射擊。可以由玻璃損害的方式判斷出來彈道孔射擊方向，本件彈道孔是往
          客廳桌子的方向。可從警卷第二十六頁上方的照片看出。當時射擊的高度
          大約大約是一一四公分到一一八公分的高度。如果告訴人是坐著應該是會
          被瞄準的。以被告所持有之制式手槍射擊，一般的玻璃會被穿破，本件第
          一層強化玻璃已經被穿透。當時的被射擊的玻璃門是從警卷上第二十四頁
          下方照片上左邊算來第四片等語。〔見本院九十二年七月十四日審判筆錄
          〕，復有槍擊後現場照片二十九幀附卷可參，足徵被告丁○○拿出手槍時
          ，雖經加以甲○○制止，惟其在盛怒之下，明知當時丙○○面對其所立之
          仁二路在客廳內泡茶，仍在距離約十六、七公尺之馬路上對其內之丙○○
          瞄準後擊發一槍，幸因丙○○住處設防彈玻璃而瞄準之方向，丙○○住處
          玻璃門是打開而有雙層玻璃，而於第二層玻璃僅遭凹陷，致未生傷亡之結
          果，然被告顯非僅係隨手射擊之警告意思甚明，是所辯警告之意味云云，
          顯不足採。
      ３、上開經警起獲扣案之制式手槍及子彈為被告所有，並均具有殺傷力，參以
          制式手槍發射威力強大猛烈，應為一般人所週知，而被告竟將上開制式槍
     彈約近十五、六公尺處距離對丙○○所坐位置及高度開槍射擊，雖因遭雙
          層防彈玻璃阻擋而未釀成傷亡結果，而槍枝係威力強大之武器，持槍對人
          射擊，足以致人於死，此乃眾所周知之事實，被告丁○○自應有所預見，
          竟仍持上開制式槍彈對準丙○○位置射擊，顯見其意欲致丙○○於死之未
          必故意殺人犯意甚為明灼。
    綜上所述，被告辯稱其持槍原只是為防身，後一時氣憤想警告李明河他們云云
      ，顯係事後卸責之詞，不足採信，公設辯護人所為被告僅在教訓李明河，無殺
      人故意之辯護意旨，亦無從憑採。事證明確，其犯行堪以認定。
二、核被告所為，係犯槍砲彈藥刀械管制條例第七條四項之未經許可持有手槍罪、第
    十二條第四項之未經許可持有子彈罪、及刑法第二百七十一條第二項、第一項之
    殺人未遂罪。被告殺害丙○○之所為，已著手於犯罪行為之實施，未發生死亡結
    果而不遂，為未遂犯，依刑法第二十六條前段規定，按既遂犯之刑減輕之。被告
    於同時期未經許可持有上開制式手槍及子彈之行為，係基於一個繼續持有之意思
    決定而為之，皆屬一行為觸犯上述罪名之想像競合犯，應從法定本刑較重之未經
    許可持有手槍罪處斷。又按未經許可持有槍、彈罪，其持有之繼續，為行為之繼
    續，至持有行為終了時，均論為一罪，不得割裂。若以之犯他罪，兩罪間之關係
    如何，端視開始持有之原因為斷，如早已非法持有槍、彈，後另起意犯罪；或意
    圖犯甲罪而持有槍、彈，卻持以犯乙罪，均應以數罪併罰論處；必因意圖犯某罪
    而持有槍、彈，後果以之犯該罪，兩罪間始有牽連犯之適用（最高法院八十七年
    度臺上字第三九八三號判決意旨參照）。查被告於八十九年五、六月間因案外人
    王鳳吉缺錢花用而向其購入手槍、子彈，後攜之欲找李明河未果，對丙○○未多
    加以理會之行為氣憤始持槍對之瞄準射擊之犯行，乃臨時另行起意，均已見前述
    ，則其所為之未經許可持有手槍罪與殺人未遂罪間，犯意各別，行為互殊，應分
    論併罰。爰審酌被告持有制式手槍及子彈時間長達五、六個月之久，並因個人一
    時好惡開槍射擊他人，嚴重影響社會治安，惡性不輕，且犯後猶避重就輕，飾詞
    圖卸，悔意亦不深，前曾有違反偽造貨幣罪之犯罪前科，經判處有期徒刑二年，
    於九十一年八月十九日執行完畢，〔尚不構成累犯，）有臺灣高等法院被告全國
    前案紀錄表、臺灣高雄地方法院檢察署刑案資料查註紀錄表各一份在卷可參，素
    行顯屬不良，惟念其雖持有制式手槍及子彈開槍射擊，惟並未對告訴人丙○○造
    成實害，告訴人亦表示不願再予追究等一切情狀，就其所犯上開二罪，各量處如
    主文所示之刑，並定其應執行之刑，以資懲儆。扣案之德國ＷＡＬＴＨＥＲ廠製
    Ｐ９９型制式口徑九mm制式半自動手槍一支（含彈匣一個，槍枝管制編號：00
    00000000號）及制式口徑９mm手槍子彈五發，確係槍砲彈藥刀械管制條
    例第四條第一項第一款、第二款第二項所定之槍砲及其主要零組件，業經內政部
    警政署刑事警察局鑑驗屬實，係違禁物，爰依法宣告沒收。扣案已擊發過之彈殼
    一枚及彈頭一顆，已不具殺傷力而非違禁物，及另扣案之送鑑子彈三顆，均已因
    試射而滅失，爰不為沒收之諭知，附此說明。
三、末按搶砲彈藥刀械管制條例第十九條關於強制工作之規定，已於九十年十一月十
    四日經總統公布施行、並於同年月十六日生效之槍砲彈藥刀械管制條例修正案中
    刪除，被告持有槍彈之行為，係犯罪行為之繼續，若其持有犯罪遇有法律變更，
    一部涉及新法，一部涉及舊法，應以持有行為終了時之法律處斷，無比較新舊法
    之問題，是被告持有犯行，應適用裁判時之法律，而裁判時搶砲彈藥刀械管制條
    例第十九條業已刪除，爰不再予以適用，併此敘明。
據上論斷，應依刑事訴訟法第二百九十九條第一項前段，槍砲彈藥刀械管制條例第七
條第四項、第十二條第四項，刑法第十一條前段、第五十五條、第二十六條前段、第
二百七十一條第二項、第一項、第四十二條第二項、第五十一條第五款、第十款，罰
金罰鍰提高標準條例第二條，現行法規所定貨幣單位折算新台幣條例第二條，判決如
主文。
中      華      民      國    九十二    年      七      月    三十    日
                                  臺灣高雄地方法院刑事第一庭
                                        法  官  陳  銘  珠
右正本證明與原本無異。
如不服本判決，應於送達後十日內，向本院提出上訴狀。
                                        書記官  謝  群  育
中      華      民      國    九十二    年      七      月    三十    日
參考法條：
中華民國刑法第二百七十一條
 (普通殺人罪)
殺人者，處死刑、無期徒刑或十年以上有期徒刑。
前項之未遂犯罰之。
預備犯第一項之罪者，處二年以下有期徒刑。
槍砲彈藥刀械管制條例第七條第四項
未經許可，持有、寄藏或意圖販賣而陳列第一項所列槍砲、彈藥者，處五年以上有期
徒刑，併科新台幣一千萬元以下罰金。
槍砲彈藥刀械管制條例第十二條第四項
未經許可，持有、寄藏或意圖販賣而陳列子彈者，處五年以下有期徒刑，併科新台幣
三百萬元以下罰金。


司法院資訊處製作；財團法人民間司法改革基金會備份。
